臺灣臺中地方法院刑事判決
110年度訴字第1665號
公  訴  人  臺灣臺中地方檢察署檢察官
被      告  呂明展


                    （另案於法務部○○○○○○○○○○○執行中）
選任辯護人  陳宏毅律師（法扶律師）
上列被告因違反毒品危害防制條例案件，經檢察官提起公訴（11
0年度偵字第16125號），本院判決如下：
    主    文
呂明展共同犯販賣第三級毒品未遂罪，處有期徒刑貳年。扣案如
附表編號一至三所示之物均沒收。
    犯罪事實
一、呂明展明知4-甲基甲基卡西酮係毒品危害防制條例所規定之
    第三級毒品，不得非法販賣，竟與真實姓名及年籍均不詳，
    Telegram暱稱「M」之成年男子（下稱「M」）共同基於販賣
    第三級毒品4-甲基甲基卡西酮以營利之犯意聯絡，於民國11
    0年5月5日上午8時至翌（6）日晚上9時44分前某時許，先由
    「M」以社群軟體TikTok（下稱抖音）暱稱「台中（音符、
    咖啡圖樣）營」之帳號（ID：＠0000000000，下稱系爭抖音
    帳號），在抖音上張貼公開影片，並在其下標註「上課囉＃
    音樂課＃上課＃抖腳＃營業中＃大量＃啡你不可＃好喝一直喝＃台
    中營」等文字，以此方式發布販毒廣告。適無購毒真意之桃
    園市政府警察局大園分局警員於同年月6日（起訴書誤載為5
    日）執行網路巡邏時，發現上開訊息，遂喬裝買家，利用抖
    音與「M」聯繫，談妥以新臺幣（下同）1萬1000元之價格，
    購買含第三級毒品4-甲基甲基卡西酮成分之毒咖啡包21包，
    並相約於110年5月6日晚上9時許，在臺中市○○區○○○路0號前
    進行交易。雙方談妥後，呂明展即聽從「M」之指示，至臺
    中市東區旱溪夜市附近向「M」拿取附表編號1、2所示毒咖
    啡包共21包，再利用附表編號3所示手機，透過微信暱稱「
    楓華國際娛樂傳播公司（營業中）」之帳號（ID：fZ000000
    00000，下稱系爭微信帳號），與喬裝買家之員警聯繫。嗣
    於110年5月6日晚上9時44分許，呂明展騎乘車牌號碼000-00
    0號普通重型機車前往約定交易地點，將附表編號1、2所示
    毒咖啡包交與喬裝買家之警員，並收取如附表編號4所示佯
    作購毒價金之現金1萬1000元後，旋為埋伏員警當場逮捕，
    並扣得附表所示之物（與本案有關或無關部分，詳如備註欄
    所示），致此次販賣第三級毒品未能得逞。
二、案經桃園市政府警察局大園分局報告臺灣臺中地方檢察署檢
    察官偵查起訴。
    理    由
一、本判決下述所引用被告以外之人於審判外之供述證據，均經
    本院於審判時當庭直接提示而為合法調查，檢察官、被告呂
    明展及辯護人均同意作為證據（見本院卷第135頁），而本
    院審酌上開供述證據資料製作時之情況，並無不當取供或證
    明力明顯過低之瑕疵，認以之作為證據應屬適當，依刑事訴
    訟法第159條之5規定，認均具有證據能力。而本案所引用之
    其餘非供述證據，並無證據證明係實施刑事訴訟程序之公務
    員違背法定程序所取得，依刑事訴訟法第158條之4規定之反
    面解釋，應認均具有證據能力，併此敘明。
二、認定犯罪事實所憑證據及理由
  ㈠上開犯罪事實，業據被告於警詢、偵查及本院審理中坦承不
    諱（見偵卷第29頁至第35頁、第137頁至第138頁、第157頁
    至第158頁、第215頁至第217頁、本院卷第53頁至第54頁、
    第141頁），且有附表所示之物扣案可憑，而附表編號1、2
    所示之物，經送內政部警政署刑事警察局鑑定，認均含第三
    級毒品4-甲基甲基卡西酮成分，有内政部警政署刑事警察局
    110年7月6日刑鑑字第1100063482號鑑定書在卷可稽(見偵卷
    第169頁至第170頁），被告於本院審理中亦供稱：附表編號
    1、2所示毒品咖啡包均係本案所交易之毒品；編號3所示手
    機是「M」交給我，由我用以與「M」及購毒者聯繫使用；編
    號4所示現金則是喬裝購毒者之員警交付之購毒價金等語（
    見本院卷第54頁），並有員警職務報告(見偵卷第47頁)、系
    爭抖音帳號張貼之販毒廣告暨對話紀錄、系爭微信帳號之對
    話紀錄截圖(見偵卷第85頁至第94頁、第98頁)、系爭抖音帳
    號登入畫面、系爭微信帳號個人資料頁面（見偵卷第97頁至
    第98頁）、「M」之telegram聯絡人個人頁面翻拍照片(見偵
    卷第111頁)、查獲現場暨扣案物照片(見偵卷第95頁至第97
    頁)在卷可證，核屬相符，足認被告之自白與事實相符，堪
    以採信。
  ㈡被告於本院審理中自承其本案若交易成功，則可獲得每包毒
    品咖啡包抽取100元，共計2100元之報酬等語明確（見本院
    卷第54頁），是被告係基於營利意思，而與「M」共同為本
    案販賣第三級毒品之犯行，則被告有從中賺取牟利之意圖及
    事實，亦可認定。
  ㈢綜上所述，本案事證明確，被告上揭犯行洵堪認定，應予依
    法論科。
三、論罪科刑
  ㈠查4-甲基甲基卡西酮屬毒品危害防制條例第2條第2項第3款所
    規定之第三級毒品，不得非法販賣。核被告所為，係犯毒品
    危害防制條例第4條第6項、第3項之販賣第三級毒品未遂罪
    。被告販賣前持有第三級毒品，依卷內現存事證，尚難認已
    達同條例第11條第5項規定之純質淨重5公克以上，是此部分
    之持有第三級毒品行為，核屬不罰行為，無為販賣行為所吸
    收而不另論罪之問題。
  ㈡被告與「M」間，就本案販賣第三級毒品未遂犯行，具犯意聯
    絡及行為分擔，應依刑法第28條規定，論以共同正犯。
  ㈢刑之減輕　
　⒈按犯毒品危害防制條例第4條至第8條之罪於偵查及歷次審判
    中均自白者，減輕其刑，毒品危害防制條例第17條第2項定
    有明文。查被告就本案販賣第三級毒品未遂之犯行，於警詢
    、偵查及本院審理中均坦承不諱，業如前述，爰依上開規定
    減輕其刑。
　⒉被告本案已著手於販賣第三級毒品行為之實行，惟因警方自
    始即無購買毒品真意而未遂，且其所生危害既較既遂犯輕，
    爰依刑法第25條第2項之規定，按既遂犯之刑度減輕其刑，
    並依法遞減之。
　⒊再按犯毒品危害防制條例第4條至第8條、第10條或第11條之
    罪，供出毒品來源，因而查獲其他正犯或共犯者，減輕或免
    除其刑，毒品危害防制條例第17條第1項定有明文。被告雖
    供稱其本案共犯及毒品來源均為「M」等語，然因未能提供
    「M」之詳細資料，故警方並未因而查獲「M」，有臺灣臺中
    地方檢察署110年11月1日中檢謀始110偵16125字第11091077
    20號函及桃園市政府警察局大園分局110年11月5日園警分刑
    字第1100036002號函暨員警職務報告在卷可佐(見本院卷第3
    7頁至第41頁)，自無從依上開規定減輕其刑。
　⒋辯護人雖替被告辯護稱：請斟酌被告本案販賣毒品之次數僅1
    次，復無任何獲利，犯後態度良好，請求依刑法第59條之規
    定酌減其刑等語（見本院卷第143頁），惟按刑法第59條所
    規定之酌量減輕其刑，係裁判上之減輕，必以犯罪之情狀可
    憫恕，認為宣告法定最低度之刑猶嫌過重者，始有其適用；
    如別有法定減輕之事由，應先依法定減輕事由減輕其刑後，
    猶嫌過重時，始得為之；若有2種以上法定減輕事由，仍應
    先依法定減輕事由遞減其刑後，猶嫌過重時，始得再依刑法
    第59條規定酌減其刑（最高法院102年度台上字第3444號判
    決意旨參照）。經查，被告本案販賣第三級毒品未遂犯行，
    次數雖僅1次，然販賣之毒品數量、價金均非輕微，且販賣
    第三級毒品為重大犯罪，最輕法定本刑為7年以上有期徒刑
    ，經適用毒品危害防制條例第17條第2項及刑法第25條第2項
    之規定遞減其刑後，最輕得量處有期徒刑1年9月。衡酌被告
    販賣第三級毒品，直接戕害購毒者身心健康，助長毒品流通
    ，對社會治安實有相當程度危害，惡性匪淺，倘遽予憫恕被
    告而依刑法第59條規定減輕其刑，除對其個人難收改過遷善
    之效，無法達到刑罰特別預防之目的外，亦易使其他販毒者
    心生投機、甘冒風險繼續販毒，無法達到刑罰一般預防之目
    的，衡諸社會一般人客觀標準，尚難謂有量處上開遞減後之
    刑度仍過重而情堪憫恕之情形，自無適用刑法第59條規定之
    餘地。
  ㈣爰以行為人之責任為基礎，審酌被告年紀尚輕，不思循正途
    賺取金錢，明知4-甲基甲基卡西酮為毒品危害防制條例所列
    管之第三級毒品，不得非法販賣，且第三級毒品對於他人身
    心健康、社會秩序之危害至深且鉅，施用毒品者容易上癮而
    戒除不易，仍無視於國家杜絕毒品之禁令，與「M」共同為
    本案犯行，加速毒品擴散，肇生他人施用毒品之來源，戕害
    國民身心健康，且有孳生其他犯罪之可能，犯罪所生危害程
    度非輕，所為實不足取；另考量被告著手販賣之毒品數量、
    次數、價格、共同販賣毒品參與程度及角色，及本案因未遂
    致犯罪造成之損害並未擴大；兼衡被告坦承犯行之犯後態度
    、犯罪手段、前科素行、自述之智識程度及家庭經濟生活狀
    況（見本院卷第142頁）等一切情狀，量處如主文所示之刑
    ，以示懲儆。
四、沒收
　㈠查扣案如附表編號1、2所示之物，經鑑驗認均含第三級毒品4
    -甲基甲基卡西酮成分，有内政部警政署刑事警察局110年7
    月6日刑鑑字第1100063482號鑑定書在卷可證(第169頁至第1
    70頁），均屬違禁物，且上開毒品均為被告本案與喬裝購毒
    者之員警交易之毒品，業據被告於本院審理中供述明確（見
    本院卷第54頁），並有查獲現場照片在卷可證（見偵卷第96
    頁），爰均依刑法第38條第1項規定宣告沒收。另盛裝上開
    毒品外包裝，因難以與毒品完全析離，應一併沒收。至鑑驗
    所耗損之部分既已滅失，自毋庸宣告沒收。
  ㈡再按犯毒品危害防制條例第4條至第9條、第12條、第13條或
    第14條第1項、第2項之罪者，其供犯罪所用之物，不問屬於
    犯罪行為人與否，均沒收之，毒品危害防制條例第19條第1
    項定有明文。扣案如附表編號3所示手機，為被告所有，並
    供被告與「M」及喬裝購毒者之員警聯繫本案販毒事宜使用
    ，此經被告於本院審理中供述甚詳（見本院卷第54頁、第13
    8頁），並有系爭微信帳號之對話紀錄截圖(見偵卷第92頁至
    第94頁、第98頁)、系爭抖音帳號登入畫面、系爭微信帳號
    個人資料頁面（見偵卷第97頁至第98頁）、「M」之telegra
    m聯絡人個人頁面翻拍照片(見偵卷第111頁)存卷可考，爰依
    上開規定，不問屬於犯罪行為人與否，均宣告沒收。
  ㈢末按倘行為人原即有販賣毒品營利之犯意，而其交易未完成
    ，係遭司法警察（官）於調查時，以辦案技巧，備款佯稱有
    意購買毒品，進而查獲者，因該款項實係供調查證據所使用
    之工具，顯非行為人因犯罪所得之財物，自不生沒收問題，
    斯亦不待言（最高法院96年度台上字第175號判決意旨參照
    ）。被告本案固曾向員警收受如附表編號4所示價金，惟該
    款項業由員警領回，此有贓證物領據（保管）單在卷可參（
    見偵卷第57頁），稽以本案係以誘捕偵查之辦案技巧，由警
    方佯裝購毒者，於前述交易時、地，將上開款項交與被告，
    該款項係供調查證據使用之工具，並非販毒之對價，揆諸上
    開說明，自不得宣告沒收。
據上論斷，應依刑事訴訟法第299條第1項前段，毒品危害防制條
例第4條第3項、第6項、第17條第2項、第19條第1項，刑法第11
條、第28條、第25條第2項、第38條第1項，判決如主文。
本案經檢察官王宜璇提起公訴，檢察官陳君瑜到庭執行職務。
中　　華　　民　　國　　111 　年　　2 　　月　　24　　日
                  刑事第五庭  審判長法  官  唐中興
　　　　　　　　　
　　　　　　　　　                  法  官  李怡真
　　　　　　　　　
　　　　　　　　　                  法  官  黃世誠
以上正本證明與原本無異。
如不服本判決應於收受送達後20日內向本院提出上訴書狀，並應
敘述具體理由；其未敘述上訴理由者，應於上訴期間屆滿後20日
內向本院補提理由書（均須按他造當事人之人數附繕本）「切勿
逕送上級法院」。
　　　　                            書記官  楊均謙
中　　華　　民　　國　　111 　年　　2 　　月　　24　　日
附表
編號 扣案物品 備註 1 黃色粉末13包(驗前總淨重31.80公克，取0.50公克鑑定用罄) ⒈均為黑色包裝，經送內政部警政署刑事警察局鑑定，認均含第三級毒品4-甲基甲基卡西酮成分，推估4-甲基甲基卡西酮驗前總純質淨重3.18公克。 ⒉宣告沒收。 2 黃色粉末8包(驗前總淨重24.54公克，取0.25公克鑑定用罄) ⒈均為棕色包裝，經送內政部警政署刑事警察局鑑定，認均含第三級毒品4-甲基甲基卡西酮成分，推估4-甲基甲基卡西酮驗前總純質淨重0.98公克。 ⒉宣告沒收。 3 iphone 6s手機1支(IMEI：000000000000000、含SIM卡1張) ⒈被告所有，供本案販賣毒品所用。 ⒉宣告沒收。 4 新臺幣1萬1000元 ⒈喬裝買家之員警交與被告之購毒價金，業由員警領回。 ⒉不予宣告沒收。 
附錄論罪科刑法條
毒品危害防制條例第4條
製造、運輸、販賣第一級毒品者，處死刑或無期徒刑；處無期徒
刑者，得併科新臺幣3千萬元以下罰金。
製造、運輸、販賣第二級毒品者，處無期徒刑或10年以上有期徒
刑，得併科新臺幣1千5百萬元以下罰金。
製造、運輸、販賣第三級毒品者，處7年以上有期徒刑，得併科
新臺幣1千萬元以下罰金。
製造、運輸、販賣第四級毒品者，處5年以上12年以下有期徒刑
，得併科新臺幣5百萬元以下罰金。
製造、運輸、販賣專供製造或施用毒品之器具者，處1年以上7年
以下有期徒刑，得併科新臺幣1百50萬元以下罰金。
前五項之未遂犯罰之。